臺灣臺中地方法院民事裁定　100年度監宣字第335號
聲　請　人　段順評
代　理　人　鄭人傑律師
相　對　人　段沈素鳳
上列聲請人聲請監護宣告事件，本院裁定如下：
    主  文
宣告段沈素鳳（國民身分證統一編號：Ｚ000000000號
）為受監護宣告之人。
選定段順評為受監護宣告之人之監護人。
指定沈顯峻為會同開具財產清冊之人。
聲請費用由受監護宣告之人負擔。
    理  由
一、聲請意旨略以：聲請人段順評（男、民國○○○年○月○○
    ○日生、國民身分證統一編號：Ｚ000000000號）
    為相對人段沈素鳳（女、三十六年十二月二日生、國民身分
    證統一編號：Ｚ000000000號）之子。相對人因罹
    患精神疾病，於九十九年六月二十二日住進賢德醫院接受治
    療，於九十九年七月十五日因該院疏未對同院病患黃清郎予
    以管束，使相對人遭黃清郎推倒，導致受有左側硬腦膜下出
    血，經開顱手術後，四肢完全癱瘓，因在治療過程中施行氣
    切，無法言語，目前住在清泉醫院接受專人二十四小時照顧
    ，其並無法為任何行為，欠缺行為能力，不能處理自己的事
    務，包括對賢德醫院進行訴訟，為保護相對人的權益，爰依
    民法第十四條之規定，對其聲請監護宣告。並請選定聲請人
    為監護人，並指定相對人之弟弟沈顯峻（男，四十二年六月
    二十二日生，國民身分證統一編號：Ｚ000000000
    號）為會同開具財產清冊之人等語。
二、按對於因精神障礙或其他心智缺陷，致不能為意思表示或受
    意思表示，或不能辨識其意思表示之效果者，法院得因本人
    、配偶、四親等內之親屬、最近一年有同居事實之其他親屬
    、檢察官、主管機關或社會福利機構之聲請，為監護之宣告
    。受監護宣告之人應置監護人。法院為監護之宣告時，應依
    職權就配偶、四親等內之親屬、最近一年有同居事實之其他
    親屬、主管機關、社會福利機構或其他適當之人選定一人或
    數人為監護人，並同時指定會同開具財產清冊之人。法院選
    定監護人時，應依受監護宣告之人之最佳利益，優先考量受
    監護宣告之人之意見，審酌一切情狀，並注意下列事項：(一)
    受監護宣告之人之身心狀態與生活及財產狀況。(二)受監護宣
    告之人與其配偶、子女或其他共同生活之人間之情感狀況。
    (三)監護人之職業、經歷、意見及其與受監護宣告之人之利害
    關係。(四)法人為監護人時，其事業之種類與內容，法人及其
    代表人與受監護宣告之人之利害關係，民法第十四條第一項
    、第一千一百十條、第一千一百十一條第一項、第一千一百
    十一條之一分別定有明文。
三、經查：
  (一)聲請人主張之事實，業據提出戶籍謄本、中華民國身心障礙
    手冊、診斷證明書在卷可憑。是聲請人既為相對人四親等內
    之親屬，依法自得聲請對相對人為監護之宣告。本院於鑑定
    人即澄清綜合醫院平等院區劉金明醫師前訊問相對人姓名是
    否為段沈素鳳、聲請人是否為相對人之子等問題，相對人可
    點頭，亦可依指示張眼、閉眼。嗣經鑑定醫師再為進一步之
    診斷，其鑑定結果認：相對人為一位有重度腦傷後遺症，合
    併有慢性腎衰竭及精神分裂症之患者，目前其認知功能已達
    到重度障礙程度，受腦傷及認知功能障礙之影響，其一般日
    常生活功能：如進食（經鼻胃管）、穿衣、如廁（導尿管）
    及沐浴等皆完全需他人協助，其他身邊事務處理也已無法獨
    立執行，需家人或他人之協助處理。目前生活上、經濟上由
    家人協助管理照顧。相對人之社會職業功能有重度障礙；在
    認知功能方面，其判斷力、現實感及思考能力亦有嚴重障礙
    ，以致於無法合理且適當的處理自身事務，需他人協助方能
    避免其權益之損失。基於相對人有精神上之障礙（重度，腦
    傷後遺症），不能管理處分自己之財產，有達不能為意思表
    示或受意思表示之情形，基於病程為長期問題（自一年前開
    始），未來難以回復或改善至正常智能狀態，已達監護宣告
    之程度等語，此有本院一百年十一月二十五日訊問筆錄、澄
    清綜合醫院一百年十二月十四日澄高字第一０００四八四號
    函所附之成年監護／輔助鑑定書在卷可稽。綜上所述，本院
    審酌上開勘驗結果及鑑定醫師所為之鑑定意見，認相對人因
    精神障礙，致不能為意思表示或受意思表示，亦不能辨識其
    意思表示效果，故聲請人聲請對相對人為監護之宣告，為有
    理由，應予准許。
  (二)聲請人及相對人之弟沈顯峻、沈明弘，妹沈麗娥，子段順勝
    均推選聲請人擔任相對人之監護人，負責照顧養護相對人身
    體等事實，有戶籍謄本、親屬系統表、親屬團體會議推定監
    護人、會同開具財產清冊之人說明書為證。本院參酌前揭各
    節，認由聲請人任相對人之監護人，最能符合受監護宣告之
    人之最佳利益，爰選定關係人聲請人為相對人之監護人。
  (三)另相對人之弟沈明弘、妹沈麗娥、子段順勝均推選由相對人
    之弟沈顯峻擔任會同開具財產清冊之人，而沈顯峻亦同意擔
    任會同開具財產清冊之人等事實，有戶籍謄本、親屬系統表
    、親屬團體會議推定監護人、會同開具財產清冊之人說明書
    、同意書在卷可憑，爰指定沈顯峻為會同開具財產清冊之人
    。
  (四)末按民法第一千一百十三條準用同法第一千零九十九條、第
    一千一百零九條之規定，監護開始時，監護人對於受監護人
    之財產，應依規定會同法院指定會同開具財產清冊之人，於
    二個月內開具財產清冊，並陳報法院；監護人於執行監護職
    務時，因故意或過失，致生損害於受監護人者，應負賠償之
    責。基上，聲請人於本裁定確定後，應會同如主文第三項所
    示之法院指定人沈顯峻，於二個月內開具財產清冊，並陳報
    法院，併此敘明。
四、依民事訴訟法第六百零八條第一項，裁定如主文。
中    華    民    國   100    年    12    月    30    日
                  家事法庭    法  官  林純如
以上為正本係照原本作成。
如不服本裁定關於選定監護人及指定會同開具財產清冊之人等部
分，應於送達後十日內向本院提出抗告狀，並繳納抗告費新臺幣
一千元；其餘關於宣告監護之部分，不得抗告。
中    華    民    國   100    年    12    月    30    日
                              書記官  王麗麗